【裁判字號】    96,訴,528
【裁判日期】    970422
【裁判案由】    損害賠償
【裁判全文】
臺灣臺中地方法院民事判決  96年度訴字第528號
原      告    乙○○
訴訟代理人    曾彥錚    律師
被      告    甲  ○
上列當事人間因刑事附帶民事訴訟請求損害賠償事件，經本院刑
事庭移送前來，本院於民國97年4月8日言詞辯論終結，判決如下
：
    主      文
被告應給付原告新臺幣壹拾柒萬柒仟參佰玖拾捌元，及均自民國
96年3月2日起至清償日止，按年息百分之五計算之利息。
原告其餘之訴駁回。
訴訟費用由被告負擔十分之三，餘由原告負擔。
本判決第一項於原告以新臺幣陸萬元為被告供擔保後，得假執行
。但被告以新臺幣壹拾柒萬柒仟參佰玖拾捌元為原告預供擔保，
得免為假執行。
原告其餘假執行之聲請駁回。
    事實及理由
一、原告主張：被告於94年10月19日下午2時20分許，無照駕駛
    車牌號碼M28-658號重機車，沿台中縣神岡鄉○○路由神岡
    往豐原方向行駛，途經神岡鄉○○路243號前，疏未注意車
    前狀況，而與原告所騎乘由神岡往豐原方向之車牌號碼GX5-
    657號重機車發生側撞，致原告人車倒地，而受有右肱骨骨
    折、橈神經損傷及右上肢三大關節全部機能永久完全喪失等
    重大傷害，被告受有如下之損害：(一)喪失勞動能力損害部分
    ：原告於本案發生時44歲，以勞動基準法所定勞工得強制退
    休之年齡為60歲，其尚能工作16年。因右上肢三大關節永久
    完全喪失機能，已成勞工保險條例第53條附表所定第6級殘
    疾，勞動能力依「各殘廢等級喪失或減少勞動能力比率表」
    所載，已減損65.52%，以每月工資新台幣20,100元為本，加
    計一次給付之霍夫曼係數後，原告得請求被告賠償之金額為
    新台幣（下同）1,853,404元。(二)增加生活上之需要部分：
    原告因傷支出醫療費用66,380元、又原告因傷住院11天期間
    ，需人看護，每天支出2,000元看護費用，共計增加支出22,
    000元，以上二項，共計88,380元。(三)精神慰撫金：原告時
    值壯年，本係四肢健全正常之人，因此次車禍而致終身傷殘
    ，精神所受煎熬殊難想像，爰請求精神慰撫金983,115元。
    爰依民法第184條第1項前段、第193條第1項、第195條第1項
    規定，扣除已理賠之機車強制險585,137元，請求被告賠償
    損害，聲明求為判決：被告應給付原告2,339,762元整，及
    自起訴狀繕本送達被告之翌日起至清償日止，按年利5% 計
    算之利息，並陳明願供擔保請准宣告假執行。
二、被告則以：(一)、本件車禍之發生時伊騎於慢車道，原告因從
    快車道變換變至慢車道駛至伊之車道旁，伊見原告之車駛來
    ，閃避不及，兩車始發生側撞，伊並無過失。(二)、縱認伊有
    過失，原告請求喪失勞動能力損害部分是以勞保每月投保薪
    資20,100元為計算基準過高，應以基本工資為計算始合理，
    且原告請求精神慰撫金之金額亦過高。(三)、原告冒然變換車
    道，為肇事主因，與有過失，原告之過失之比例應為八成，
    不應全由伊負責等語資為抗辯。並聲明求為判決駁回原告之
    訴及假執行之聲請。並陳明如受不利判決，請准供擔保免為
    假執行。
三、原告主張被告於94年10月19日下午2時20分許，無照駕駛車
    牌號碼M28-658號重機車，沿台中縣神岡鄉○○路由神岡往
    豐原方向行駛，途經神岡鄉○○路243號前，疏未注意車前
    狀況，而與原告所騎乘由神岡往豐原方向之車牌號碼GX5-
    657號重機車發生側撞，致原告人車倒地，而受有右肱骨骨
    折、橈神經損傷及右上肢三大關節全部機能永久完全喪失等
    重大傷害。原告因而受有含精神上損害在內之損害共2,339,
    762元。被告對於原告因上開車禍受有如上之傷害並不爭執
    ，惟以前詞置辯。經查：按汽車行駛時，駕駛人應注意車前
    狀況，並隨時採取必要之安全措施，道路交通安全規則第94
    條第3項定有明文。依刑案卷附道路交通事故現場圖、道路
    交通事故調查表(一)、(二)及現場照片所示，肇事當時天候、路
    況、視距均良好，路面又無障礙物，被告並無不能注意之情
    事，且被告於警詢所供當伊發現告訴人的車子時，距離伊約
    1公尺半，當時伊有往右側閃避，但對肇車一直駛來與伊發
    生碰撞等語，而雙方均陳稱車速均不快，在此情形下，被告
    顯然有足夠之時間能採取煞停或減速之安全措施卻未採取之
    ，足見被告有應注意、能注意，而未注意車前狀況之疏忽。
    又本件經送臺灣省車輛行車事故覆議鑑定委員會覆議結果，
    亦認為：「被告駕駛重機車，未充分注意車前狀況，為肇事
    次因」，有鑑定報告可資參按，再被告有因過失傷害亦經臺
    灣高等法院臺中分院判決認定有過失，判處罪刑在案，此有
    台灣高等法院台中分院96年度交上易字第358號刑事卷宗影
    本在卷可憑，足證被告於本件車禍有上開過失，其所辯伊並
    無過失云云，委無可採。
四、按因故意或過失，不法侵害他人之權利者，負損害賠償責任
    ；不法侵害他人之身體或健康者，對於被害人因此喪失或減
    少勞動能力或增加生活上之需要時，應負損害賠償責任；不
    法侵害他人之身體、健康、名譽、自由、信用、隱私、貞操
    ，或不法侵害其他人格法益而情節重大者，被害人雖非財產
    上之損害，亦得請求賠償相當之金額，民法第184條第1項前
    段、第193條第1項、第195條第1項分別定有明文。本件原告
    因被告過失行為受有傷害，且被告上開過失行為與原告所受
    傷害間具有相當因果關係，是原告依上揭民法規定請求被告
    負損害賠償責任，洵屬有據。茲就原告請求之金額，是否應
    予准許，分述如下：
  (一)喪失勞動能力損害1,853,404元部分：原告於系爭車禍發生
    前本有勞動能力，然歷此車禍事件後，已導致原告右上肢三
    大關節永久完全喪失機能，已成為勞工保險條例第53條所定
    第6級殘廢，喪失勞動能力之比率為65.52%，此有行政院國
    軍退除役官兵輔導委員會臺中榮民總醫院鑑定書可憑（見本
    院卷第62頁），又原告每月投保薪資為20,100元亦有勞工保
    險局回文可稽（見本院卷第86頁），自車禍事件發生時原告
    為44歲計算至原告60歲退休止，共計191個月，依霍夫曼計
    算式扣除中間利息，故原告請求之減少勞動能力之金額為
    1,853,404元（計算式：20,100×140.00000000×65.52%＝
    1,853,404元），應屬有據。被告僅泛言原告請求喪失勞動
    能力損害部分是以勞保每月投保薪資20,100元為計算基準過
    高，應以基本工資為計算始合理云云，然一般人如無此薪資
    ，不會將投保薪資故意提高，而負需繳納較高之勞保費用，
    且原告88年3月1日前投保薪資即達18,300，其後調為20,
    100，原告既已有多年工作經驗，薪資因而增加，亦屬合理
    ，本院認原告主張其車禍時，月薪資有20,100元，堪予採信
    ，被告上開抗辯，不足採信。
  (二)增加生活上之需要88,380元部分：原告主張其因系爭車禍已
    支出醫療費用66,380元、看護費用22,000元，依其受傷之情
    形確屬必要，復為被告所不爭執（見本院卷第44、45頁），
    自堪信為真實，原告此部份之請求應予准許。
  (三)精神慰撫金983,115元部分：按慰藉金之賠償須以人格權遭
    遇侵害，使精神上受有痛苦為必要，其核給之標準固與財產
    上損害之計算不同，然非不可斟酌雙方身分資力與加害程度
    ，及其他各種情形核定相當之數額，最高法院51年臺上字第
    223號著有判例可資參照。故人格權遭遇侵害而受有精神上
    之痛苦，於請求賠償精神慰撫金時，其核給之標準須參酌實
    際加害情形、被害人之身分、地位與加害人之經濟狀況等關
    係定之。本院審酌原告車禍時時值壯年，本係四肢健全正常
    之人，因此次車禍而致受有右肱骨骨折、橈神經損傷及右上
    肢三大關節全部機能永久完全喪失等重大傷害，喪失勞動能
    力之比率達65.52%之終身傷殘，受傷期間及往後之不便等情
    ，並參酌原告係高中畢業，之前在社口郵局前賣早餐，一個
    月收入為30,000至40,000元，有房、地各一筆（有本院稅務
    電子匣門財產財所得調件明細表在卷可憑）；被告國小畢業
    ，現在以打零工維生，一個月收入約10,000至20,000元。名
    下無財產，等一切情狀，認本件原告請求之慰撫金983,115
    元，實屬過高，應以600,000元為妥適。
  (四)綜上所述，原告因本件事故得請求被告勞動能力損害1,853,
    404元、醫療費用及看護費用88,380元、精神慰撫金600,000
    元，合計應為2,541,784元（計算式：1,853,404＋88,380＋
    600,000＝2,541,784）均屬有據，其餘部份則屬無據。
五、再按損害之發生或擴大，被害人與有過失者，法院得減輕賠
    償金額或免除之。民法第217條第1項定有明文。按汽、機變
    換車道時，應讓直行車先行，並注意安全距離，道路交通安
    全規則第98條第1項第6款定有明文。經查原告自認伊係從豐
    原往神岡方向，到加油站交叉口迴轉，要往豐原方向行駛，
    其後與被告側撞，而被告之車為直行，有如前述，則原告之
    機車在迴轉並變換車道入慢車道時，本應讓直行車先行，乃
    原告未讓直行車先行，核有過失，且為本件車禍肇事之主要
    原因甚明，本件經送臺灣省車輛行車事故覆議鑑定委員會覆
    議結果，亦認為原告駕駛重機車向右變換車道時，未讓直行
    車先行，且未注意安全距離，為肇事主因，有覆議書可資參
    按。本院參酌原告在變換車道時，應讓直行車先行，並注意
    安全距離，竟未讓直行車先行，且未注意安全距離，其過失
    情節重於被告。被告為直行車，在自己車道行駛，突遇原告
    迴轉之車變換車道而來，雖亦有上開過失，然其過失情節顯
    然小於原告之過失，並依兩造過失情節，認原告過失之比例
    為七成，被告過失比例為三成，是依上開過失相抵規定，原
    告得請求被告賠償之金額應為762,535元（計算式：2,541,
    784×30 %＝762,535，小數點以下四捨五入）。
六、末按保險人依本法規定所為之保險給付，視為被保險人損害
    賠償金額之一部分；被保險人受賠償請求時，得扣除之。強
    制汽車責任保險法第32條定有明文。又本件被告投保之強制
    汽車車責任保險，已理賠給付原告585,137元，為兩造所不
    爭執（見本院卷第46頁），則依上開說明，此給付應自本件
    損害賠償金額中扣除，因此，原告得請求被告給付之金額為
    177,398元（計算式：762,535－585,137＝177,398）及自起
    訴狀繕本送達翌日即96年3月2日起按年息5%計算之利息，為
    有理由，逾此範圍之請求，為無理由，應予駁回。
七、綜上所述，原告依侵權行為之法律關係請求被告給付177,39
    8元，為屬有據，應予准許，逾此部分之請求則屬無據，應
    予駁回。又兩造陳明願供擔保聲請宣告假執行及免為假執行
    ，就原告勝訴部分，核無不合，爰酌定相當擔保金額宣告之
    。至原告敗訴部分，其假執行之聲請亦失其依據，應併予駁
    回。
據上論結，本件原告之訴一部有理由，一部無理由，爰判決如主
文。
中    華    民    國    97    年    4     月    22    日
                  民事第一庭    法  官  蔡王金全
正本係照原本作成。
如對本判決上訴，須於判決送達後20日內向本院提出上訴狀。
中    華    民    國    97    年    4     月    22    日
                                書記官


司法院資訊處製作；財團法人民間司法改革基金會備份。
